臺灣臺南地方法院臺南簡易庭秩事裁定
110年度南秩字第1號
移送機關    臺南市政府警察局第六分局
被移送人    郭育青


上列被移送人因違反社會秩序維護法案件，經移送機關以南市警
六偵字第1090580098號移送書移送審理，本院裁定如下：
    主  文
郭育青不罰。
    理  由
一、移送意旨略以：被移送人郭育青於民國109年9月18日，在其
    位於臺南市○○區○○○街00巷00弄00號之住所，在其臉書（FAC
    EBOOK）帳號「古漪」張貼「呦！搖落去~農委會上星期五已
    經偷偷通過，台灣養豬業者也可以使用瘦肉精，但是幾乎沒
    有新聞報導~」等文字之貼文（下稱系爭貼文），經民眾發
    現後向行政院農業委員會動植物防疫檢疫局（下稱農委會動
    檢局）檢舉後，農委會動檢局於109年9月29日函請臺北市政
    府警察局中正第二分局（下稱中正二分局）查處，再由中正
    二分局函送移送機關調查，移送機關受理而通知被移送人到
    案後，被移送人坦承系爭貼文為其所張貼，因認被移送人上
    開行為，涉嫌違反社會秩序維護法第63條第1項第5款規定云
    云。
二、散佈謠言，足以影響公共之安寧者，處3日以下拘留或新臺
    幣3萬元以下罰鍰，社會秩序維護法第63條第1項第5款定有
    明文。所謂「散佈」者，乃散發傳佈於公眾之意，即行為人
    須於主觀上基於將明知為不實事實散發傳佈於公眾之目的，
    並於客觀上先以語言或文字等意思表示將該不實事實捏造以
    謠言呈現，再以語言或文字等傳播方式將該謠言散發傳佈於
    公眾，且該散佈謠言之內容足以使聽聞者心生畏懼與恐慌，
    而有影響公共安寧之情形，始構成本條項款之非行。次按犯
    罪事實應依證據認定之，無證據不得認定犯罪事實，刑事訴
    訟法第154條第2項亦有明定，此規定依社會秩序維護法第92
    條規定，於違反社會秩序維護法之案件準用之。又事實之認
    定，應憑證據，如未能發現相當證據，或證據不足以證明，
    自不能以推測或擬制之方法，以為裁判基礎；另認定不利於
    被告之事實，須依積極證據，苟積極證據不足為不利於被告
    事實之認定時，即應為有利於被告之認定，最高法院40年台
    上字第86號及30年上字第816號刑事裁判意旨可資參照。
三、被移送人固自承有於前揭時間發佈上開內容之系爭貼文，惟
    辯稱：系爭貼文除了「呦！搖落去~」是自己寫外．其餘文字
    都是自網路上不知名社團轉貼過來，未經查證而隨意轉貼，
    不知道行政院農業委員會（下稱農委會）於109年9月7日以
    農防字第1091472241號公告「乙型受體素（β-agonist）為
    禁止國內製造、調劑、輸入、輸出、販賣或陳列之藥品；牛
    及豬於國外使用萊克多巴胺（Ractopamine），不在規範之
    列。」等內容（下稱系爭公告）。經查，農委會前曾公告「
    乙型受體素（β-agonist）為禁止製造、調劑、輸入、輸出
    、販賣或陳列之藥品。但不包括作為供牛及豬隻使用之萊克
    多巴胺（Ractopamine）含藥物飼料添加物。」，而系爭公
    告為上述「前公告」之「修正」，衡以前後公告相較，「前
    公告」會讓一般民眾認為台灣是可以在豬牛使用萊克多巴胺
    ，而後來修正之系爭公告才顯示進口牛、豬才開放，實則，
    不論是政府政策朝令夕改、或在預告修正文中玩文字遊戲、
    或公文中遣詞用字不當，公告後又再修正公告，確實讓民眾
    一頭霧水，則被移送人辯稱其無捏造等情，尚無不實之處，
    參以無從證明被移送人已知悉農委會修正後系爭公告之內容
    ，自尚無從證明被移送人於發表系爭貼文時，顯有明知為不
    實事實而故意散發傳佈於公眾之意圖甚明。末以，被移送人
    之系爭貼文內容，雖有批評政府行為之論述，然此既屬對可
    受公評之事表示意見，為言論自由之範圍，且系爭貼文之內
    容，亦尚難認有使聽聞者產生畏懼或恐慌等負面心理，而有
    何影響公共安寧之情事。是依上開說明，實難認被移送人上
    開所為與社會秩序維護法第63條第1項第5款規定之構成要件
    相符，故而，應為被移送人不罰之裁定。
四、依社會秩序維護法第45條第2項，裁定如主文。
中　　華　　民　　國　　110 　年　　1 　　月　　5 　　日
　　　　　　　　　臺灣臺南地方法院臺南簡易庭
                                  法　官  羅郁棣
以上正本證明與原本無異。
如不服本裁定，得於裁定書送達之翌日起5日內，以書狀敘述理
由，向本庭提出抗告。
中　　華　　民　　國　　110 　年　　1 　　月　　5 　　日
                                  書記官  周玉茹